【裁判字號】    95,交抗,637
【裁判日期】    950814
【裁判案由】    違反道路交通管理處罰條例
【裁判全文】
臺灣高等法院交通事件裁定             95年度交抗字第637號
抗  告  人
即異 議 人  甲○○
上列抗告人因違反道路交通管理處罰條例案件，不服臺灣桃園地
方法院，中華民國95年 6月30日95年度交聲字第198 號裁定（原
處分字號：交通部公路總局臺北區監理所95年 2月23日北監自裁
字裁40－C00000000號），提起抗告，本院裁定如下：
    主  文
抗告駁回。
    理  由
一、本案原審裁定以：異議人即受處分人甲○○於民國95年 2月
    20日16時25分駕駛車號 V4-8488號自用小貨車行經臺北縣鶯
    歌鎮○○○路涵洞處，經警攔檢盤查，發現異議人未繫安全
    帶、無駕駛執照而駕車且身上酒味甚濃，取締員警乃通知交
    通分隊攜帶酒測器前來實施酒測，於員警要求酒測時，異議
    人即藉故離開現場，員警遂請同為在場即異議人之配偶蔡淑
    女，請其聯絡異議人返回現場進行酒精濃度測試，經15分鐘
    過後仍未見異議人返至現場，員警依法告知異議人配偶，異
    議人違反道路交通管理處罰條例第35條第 3項規定，填製北
    縣警交字第C0000000號舉發違反道路交通管理事件通知單，
    移送原處分機關。原處分機關以異議人違反道路交通管理處
    罰條例第35條第3項規定，於95年2月23日以北監自裁字裁40
    -C00000000號裁決書裁處罰鍰新臺幣（下同）60,000元。並
    無任何違誤，量罰亦甚妥適，應予維持，異議為無理由，予
    以駁回。經本院調查結果，原審裁定認事用法均無不當，理
    由亦翔實，應予維持，並引用原審裁定書記載之理由（如附
    件原審裁定書）。
二、按交通警員製單舉發違反道路交通管理處罰條例所列之違規
    事實，本質上為行政處分，係公務員基於職務上權力，依法
    就特定之具體事件所為具公法上效果之單方行政行為，基於
    公務員為公法上行為具有公信力之原則，該行政處分當可被
    推定為真正，其據以依法處分之事實認定亦為正確無誤，本
    此公信原則，乃立法者賦予行政機關制定違反道路交通事件
    統一裁罰標準及處理細則，使執勤警員得當機處分（如該細
    則第23條）以維護交通秩序、安全之行政目的，反之，若謂
    公務員一切行政行為均需預留證據以證其實，則國家行政勢
    必窒礙難行，據此，刑事訴訟法就犯罪證據有關之規定中，
    與屬行政秩序罰之交通違規裁罰本旨不合之部分，自不在準
    用之列。是若無證據足資證明執勤員警之舉發有誤或有捏造
    事實違法取締之情事，則執勤警員本其維護交通秩序、安全
    職責所為之舉發，自應受到合法、正確之推定，合先敘明。
三、經查：本件執勤員警張鈞勝依法執行職務之舉發行為並無不
    當，且查無任何證據足資證明警察有捏造事實違法取締之情
    事，且臺北縣政府警察局三峽分局95年 3月16日北縣警峽交
    裁字第0950005875號亦載明抗告人事後於當日（20日）19時
    40分至交通隊要求補行酒精測試，但已經距攔停時間逾時 3
    小時40分（見原審卷第12頁）。本案事證已明，原處分機關
    據以裁罰並無不妥。抗告人仍執陳詞稱當時沒有拒絕酒測，
    且質疑同日同時另一警員黃俊嘉所填製之舉發違反道路交通
    管理事件通知單，無照駕駛為北縣警交字第 C00000000號
    ，前坐乘客未繫安全帶為北縣警交字第 C00000000號；與
    前開拒絕酒測為北縣警交字第C0000000號，號碼何以相距達
    194 號，而指摘原裁定不當云云，惟此乃二名警員攜帶不同
    舉發單所致，抗告人之質疑顯然無據。是原裁定並無不當，
    抗告為無理由，應予駁回。
據上論結，應依道路交通管理處罰條例第89條，刑事訴訟法第41
2條，裁定如主文。
中    華    民    國    95    年    8     月    14    日
                  交通法庭    審判長法  官  林  堭  儀
                                    法  官  蔡  聰  明
                                    法  官  王  炳  梁
以上正本證明與原本無異。
不得再抗告。
                                    書記官  潘  大  鵬
中    華    民    國    95    年    8     月    16    日
附件：
臺灣桃園地方法院交通事件裁定      95年度交聲字第198號
原處分機關  交通部公路總局臺北區監理所
異  議  人
即受處分人  甲○○  男  46歲（民國○○年○月○○日生）
                    身分證統一編號：Ｚ000000000號
                    住桃園縣龍潭鄉○○路266巷1弄12衖2號
上列受處分人因違反道路交通管理處罰條例案件，對於交通部公
路總局臺北區監理所95年 2月23日所為之處分（原處分案號：北
監自裁字裁40－C00000000號），聲明異議，本院裁定如下：
    主  文
異議駁回。
    理  由
一、原處分意旨略以：異議人即受處分人甲○○於民國95年2 月
    20日16時25分駕駛車號V4-8488 號自用小貨車行經臺北縣鶯
    歌鎮○○○路涵洞處，經警攔檢盤查，發現異議人未繫安全
    帶、無駕駛執照而駕車且身上酒味甚濃，取締員警乃通知交
    通分隊攜帶酒測器前來實施酒測，於員警要求酒測時，異議
    人即藉故離開現場，員警遂請同為在場之異議人之妻，請其
    聯絡異議人返回現場進行酒精濃度測試，經15分鐘過後仍未
    見異議人返至現場，員警依法告知異議人妻，異議人所違反
    違反道路交通管理處罰條例第35條第3 項規定，填製北縣警
    交字第C0000000號舉發違反道路交通管理事件通知單，移送
    原處分機關。原處分機關以異議人違反道路交通管理處罰條
    例第35條第3 項規定，於95年2 月23日以北監自裁字裁40-C
    00000000號裁決書裁處罰鍰新臺幣（下同）60,000元。
二、異議人聲明異議意旨略以：本件案發當時（即95年2月20日
    ），異議人駕駛車號V4-8488號車輛行經中正三路168號前，
    因警員招手，便將車輛停於路旁，接受警察盤查後，開立無
    照駕駛及未繫安全帶2 張罰單，又警察表示要對異議人實施
    酒精濃度測試，惟警察當時沒有帶測試儀器。故異議人心想
    伊的妻子有駕照及證件，遂自行離開現場，因異議人離開時
    未帶手機以及現金，以致無法聯繫異議人，異議人絕無逃避
    酒測一事。爰依法聲明異議，請求撤銷原處分云云。
三、按汽車駕駛人拒絕接受酒精濃度測試之檢定者，處新臺幣6
    0,000 元罰鍰，並當場移置保管其車輛及吊銷其駕駛執照，
    道路交通管理處罰條例第35條第3 項前段定有明文；次按交
    通警察掣單舉發違反道路交通管理處罰條例所列之違規事實
    ，本質上為行政處分，係公務員基於職務上之權力，依法就
    特定之具體事件所為具公法上效果之單方行政行為，基於公
    務員為公法上行為具有公信力之原則，該行政行為當可被推
    定為真正，其據以依法處分之事實認定亦為正確無誤，本此
    公信原則，乃立法者賦予行政機關制定違反道路交通管理事
    件統一裁罰基準及處理細則，使執勤警員得當機處分以維護
    交通秩序、安全之行政目的，反之，若謂公務員一切行政行
    為均需預留證據以證其實，則國家行政必窒礙難行，據此，
    刑事訴訟法就關於犯罪證據有關之規定中，與屬行政秩序罰
    之交通違規裁罰本旨不合之部分，自不在準用之列。是若無
    證據足資證明執勤員警之舉發有誤或有捏造事實違法取締之
    情事，則執勤警員本其維護交通秩序、安全職責所為之舉發
    ，自應受到合法、正確之推定。
四、經查，證人即本件舉發警員黃俊嘉證述：當時我與本分隊小
    隊長張鈞勝在鶯歌鎮○○○路北二高涵洞下取締交通違規，
    當時發現異議人與前座乘客沒有繫安全帶，所以攔下，並告
    知異議人違規事由，命其出示行照、駕照，但是異議人說他
    沒有帶證件，只有身分證，當異議人開口說話時，我就聞到
    他身上、口氣中的酒味，我就叫小隊長來支援，小隊長也有
    聞到，但是當時我們車上沒有酒測器，我就用無線電呼叫鶯
    歌車禍處理小組的人，帶酒測器來現場，我有告知異議人說
    他身上有酒味，要做酒測.... ， 我們請異議人在現場等候
    ，異議人當時情緒不穩，所以跟我們有口頭爭執，不知道是
    何原因，異議人就跑離現場，當時我沒有看到他跑掉的情形
    ，但是他一下子就不見了等語。又證人即本件舉發警員張鈞
    勝證述：我是在證人黃俊嘉叫我過去支援時，到異議人旁邊
    ，我聞到他身上酒味很濃，.... ， 我們有去查詢發現異議
    人沒有駕照，我就告訴異議人說我們會依法處理，並且要對
    他做酒測，... 後來異議人走到我後面，接下來我就沒有看
    到他，他就跑掉了，... 當時異議人走路步伐比正常人大，
    有搖晃的情形，講話大聲等語（詳本院95年5 月12日訊問筆
    錄第2 至4 頁）。再者，異議人於聲明異議狀中時亦陳稱：
    我想我妻子可以處理，所以我離開現場，事後聯絡不到我等
    情足見異議人於舉發當時確經舉發警員表明要對之施以酒精
    濃度測試，異議人在施以測試前，仍趁隙逕自離去。足認異
    議人當日確有拒絕酒精濃度測試情事，況異議人既未就執勤
    警員之舉發有誤提出相關證據以供調查，本院經查亦無任何
    證據足資證明證人黃俊嘉、張鈞勝有捏造事實違法取締之情
    事，是異議人拒絕接受酒精濃度測試之檢定，由裁決機關依
    前揭規定逕行裁決處罰而科處異議人罰鍰60,000元，核與前
    述規定並無違誤。異議人執前詞置辯，核無理由，應予駁回
    。
五、據上論斷，應依道路交通管理處罰條例第87條第2 項、道路
    交通案件處理辦法第19條，裁定如主文。
中    華    民    國    95    年    6     月    30    日
                  臺灣桃園地方法院交通法庭
                      法  官  張明儀
以上正本證明與原本無異。
如不服本裁定，應於裁定送達後5 日內向本院提出抗告狀。
                      書記官  吳瓊英
中    華    民    國    95    年    7     月    10    日


司法院資訊處製作；財團法人民間司法改革基金會備份。
